臺灣高等法院花蓮分院刑事判決　　　　　　　　　　　九十年度上訴字第三二三號
　　上訴人即被告　丙○○
　　選任　辯護人　張秉正
右上訴人即被告因偽造貨幣案件，不服臺灣花蓮地方法院九十年度訴字第一一八號中
華民國九十年十一月九日第一審判決（起訴案號：臺灣花蓮地方法院檢察署九十年度
偵字第七九六號），提起上訴，本院判決如左：
    主  文
上訴駁回。
    事  實
一、丙○○素行不佳，前曾有違反麻醉藥品管理條例案件前科，猶不知悔改，於民國
    （下同）八十九年二月十日上午，與成年人羅慧夫、乙○○、林正樺三人（上開
    三人業經判決有罪確定）共同基於意圖供行使之用，並意圖為自己不法之所有，
    擬向甲○○以詐騙方法收集偽造通用紙幣之犯意聯絡，先在花蓮市忠烈祠，及林
    正樺所駕駛租得之自用小客車共同謀議，共推由丙○○電告其友甲○○偽稱欲以
    新台幣（下同）十萬元真鈔向其洽購偽造之千元紙幣三百張。嗣四人同車至花蓮
    市○○路一九九百貨行，由林正樺下車入內購買鈔票便條紙一疊欲以之冒充真鈔
    詐向甲○○購買偽鈔。同日十三時許，羅慧夫、乙○○、林正樺、丙○○等四人
    前往花蓮市○○街停車場後，即推由丙○○與乙○○步行至花蓮市○○路五四九
    巷四弄三號甲○○住處洽商購買偽鈔事宜；甲○○經丙○○一再遊說乃同意出售
    偽鈔，雙方約定於同日十四時許在花蓮市○○街停車場交易。迨至交易時間，羅
    慧夫等人推由林正樺駕車待命，羅慧夫則在車內警戒，由乙○○與丙○○下車與
    甲○○實施交易，甲○○於收受乙○○所交付之以報紙包裝之玩具鈔票後陷於錯
    誤，並依己意而交付三百紙千元偽鈔予乙○○後，乙○○立即回身跑向林正樺所
    駕駛之自用小客車，甲○○查覺有異上前追趕，林正樺即駕車搭載羅慧夫、乙○○離去現場，丙○○則留於現場以取信於甲○○，並佯稱係遭羅慧夫等人強押始
    代為邀約交易云云。
二、案經台灣高等法院花蓮分院檢察署函送台灣花蓮地方法院檢察署檢察官偵查起訴
    。
    理  由
一、訊之上訴人即被告（以下簡稱被告）丙○○雖坦承有於上開時、地以鈔票便條紙
    向甲○○兌換偽造之通用紙幣等情不諱，惟矢口否認有何犯行；辯稱：伊當時是
    遭到乙○○、羅慧夫等人恐嚇強迫，不得已才這樣做云云。惟查：
（一）業經判決有罪確定之共犯羅慧夫、乙○○、林正樺三人如何夥同丙○○共同以
      鈔票便條紙向甲○○詐騙千元偽鈔之事實，業據共犯羅慧夫、乙○○二人於原
      審八十九年度訴字第一八五號案卷中坦白承認，核與被害人甲○○於警訊及該
      案調查中指訴之意旨相符，並與本案被告丙○○於警訊及該案調查中證述略稱
      羅慧夫、乙○○、林正樺以鈔票便條紙詐向甲○○購買千元偽鈔之陳述符合。
      此外，並有千元偽鈔共卅七紙扣於該案可證；且該等扣案紙鈔，其中二十八紙
      ，經送內政部警政署刑事警察局鑑定後，認均係偽造紙幣；且全部卅七紙於原
      審上開案件訊問證人甲○○之時，經其辨識後確認全部均屬千元偽鈔無訛；有
      內政部警政署刑事警察局八十九年六月三十日刑鑑字第八三八六０號鑑驗通知
      書，及證人甲○○訊問筆錄附於上開案卷足憑。
（二）共犯羅慧夫、乙○○、林正樺三人於上開案件調查中與本案偵查中均一致證稱
      被告丙○○實係起意圖謀詐騙甲○○偽鈔之人等語；核與被害人甲○○於該案
      調查中所證：伊不認為丙○○係被其他人強押，因伊原不打算同意上開千元偽
      鈔之交易，但丙○○與乙○○在伊家中長達三十分鐘以上，該時間丙○○一再
      要求給其一個面子，伊始同意出售千元偽鈔，整個交易之過程伊並無丙○○被
      壓迫之感覺等語，悉相符合。是被告丙○○前揭遭受羅慧夫等人脅迫無奈而代
      為與甲○○洽商聯絡之供述，核屬卸責予羅慧夫等人之詞，實難採信。故被告
      丙○○亦係共犯羅慧夫等人向甲○○詐騙千元偽鈔之共同行為人，至堪認定。
（三）被告丙○○復辯稱伊若非遭到羅慧夫等人脅迫所為，何以在案發後即向警方報
      案等語。就此事實，經證人即花蓮縣警察局刑警隊警員李景明在原審證稱：「
      在八十九年二月十一日當天下午約二點，我本來持搜索票要到花蓮市○○○街
      執行對李昱賢的搜索，我在商校街遇到丙○○，因為我們之前有點認識很久沒
      有見面，我就過去和他打招呼，他就告訴我說，羅慧夫這些人在昨天很糟糕拿
      槍強迫伊，去騙甲○○的偽鈔，我就請他把來龍去脈講給我聽，我就帶他回去
      製作筆錄，他當時因為怕被報復，要求匿名用檢舉的方式製作筆錄，所以我就
      用Ａ一的代號代替丙○○製作檢舉筆錄，這份筆錄也作為羅慧夫的流氓移送檢
      舉筆錄；（問：你有無把他的案子移送地檢署？）答：有，後來在八十九年三
      月十八日再製作偵訊筆錄，有把丙○○被妨害自由案子移送到地檢署；這個案
      子好像法官查明認為丙○○不是被脅迫的，後來改列丙○○為共同正犯」等語
      （見原審九十年十月二十五日審判筆錄）。顯見證人李景明警員之證詞僅能證
      明被告丙○○確曾前往「檢舉」遭受羅慧夫持槍強迫詐騙甲○○所持有偽鈔之
      行為而已，尚難憑以證明被告丙○○確實有遭到羅慧夫等人持槍脅迫之事實。
      另證人曾忠民在原審雖證稱：八十九年二月十日製作丙○○檢舉筆錄，其實在
      之前他就已經檢舉甲○○和綽號「阿祥」的人在商校街和南山五街那裡持有偽
      鈔和毒品，他當時有說他被脅迫，所以我們就製作偵訊筆錄，˙˙˙˙等語。
      惟觀諸被告丙○○於八十九年二月十日二十二時三十分許（案發當日晚間）由
      內政部警政署花蓮港務警察所（以下簡稱：花蓮港警所）即證人曾忠民等所製
      作之偵訊筆錄所載，被告丙○○於該偵訊筆錄中僅係檢舉甲○○與綽號「阿祥
      」者如何偽造千元偽鈔，及吸食安非他命等情，並無任何伊遭到羅慧夫等人持
      槍脅迫騙取甲○○偽鈔之被害情節與欲提出告訴之記載；甚至被告丙○○在上
      開筆錄，尚稱不知甲○○曾將偽鈔售予何人等語；此有上開警訊筆錄附於原審
      卷第五十二頁至第五十六頁可查。已見證人曾忠民前開在原審之證言與前揭筆
      錄所示不符，難認與事實相符，應係迴護被告之詞，無從採為被告有利之證據
      。果若被告丙○○確實遭到羅慧夫等人持槍脅迫騙取甲○○之偽鈔，何以其於
      案發當日晚間向花蓮港警所警員檢舉甲○○如何製造偽鈔時，並未一併提出告
      訴而請求偵辦；顯見被告所辯係事後飾卸之詞，不足採信。
（四）另辯護人辯稱：共犯乙○○於另案供稱有押被告丙○○去騙林如琦，亦曾書立
      自白書謂有押被告丙○○去與林如琦交易云云。惟辯護人所稱共犯乙○○另案
      之供述及自白書，共犯乙○○均係稱其與被告丙○○均係被羅慧夫所逼迫而為
      ，顯見係為己脫罪之說辭，已難採信；並與判處共犯乙○○有罪確定之原審八
      十九年度訴字第一八五號判決認定之事實不符外，共犯乙○○亦在本院說明其
      等並未強押被告丙○○去向林如琦買偽鈔，及上開供述與自白書係因不滿羅慧
      夫才如此說等語，是此部份之證據亦無從為被告有利之認定。又判決共犯羅慧
      夫、乙○○、林正樺三人有罪確定之原審八十九年度訴字第一八五號案件，已
      有判決書附於八十八年度他字第二九０號卷可稽，辯護人聲請調閱該案卷宗，
      核無必要，均附此敘明。
（五）綜上所述，被告丙○○上開犯行之事證極為明確，其犯行洵堪認定，應予依法
      論科。
二、按刑法第一百九十六條第一項所謂「收集」，係指收買受贈互換等一切行為，在
    收取以前，即有行使之犯罪意思者而言，最高法院二十六年度渝上字第八六七號
    判例足資參照；是以詐欺手法而遂行收受偽造鈔幣之目的，亦成立該條收集罪名
    。查被告丙○○與羅慧夫等人一次向被害人甲○○詐得千元偽鈔三百紙，依經驗
    法則以觀，必係為供其等行使之目的而為詐取收集，而非單純別無其他目的之收
    受或收集，昭然若揭。是核被告丙○○上開所為，係犯刑法第三百三十九條第一
    項之詐欺取財罪、同法第一百九十六條第一項之意圖供行使之用而收集偽造通用
    紙幣罪。公訴人認被告詐欺部分係涉犯刑法第三百三十九條第二項之詐欺得利罪
    ，起訴法條容有未洽，應予變更。被告丙○○上開所犯，與成年人羅慧夫、林正
    樺、乙○○均有犯意聯絡及行為分擔，均為共同正犯。其所犯上開二罪間，有方
    法結果之牽連犯關係，應從一重之刑法第一百九十六條第一項之意圖供行使之用
    而收集偽造通用紙幣罪論處。原審以被告罪證明確，適用上開法條，再審酌被告
    丙○○前有諸多犯罪前科素行不良，及其犯罪動機、目的，所用手段，對於社會
    經濟安全交易造成莫大危害與其犯罪後之態度等一切情狀，量處有期徒刑參年陸
    月。並敘明偽造之新台幣仟元紙幣三百張，均屬偽造之通用紙幣，雖僅卅七紙扣
    案（其中二紙扣於乙○○偽造文書案內），但無證據證明其他未扣案之紙幣已滅
    失而不存在，均應依刑法第二百條宣告沒收。經核認事用法及量刑，俱無不當。
    被告上訴意旨否認犯罪，為無理由，其上訴應予駁回。
據上論斷，應依刑事訴訟法第三百六十八條，判決如主文。
本案經檢察官翟光軍到庭執行職務。
中　　　華　　　民　　　國　　九十一　　年　　　一　　　月　　二十四　　日
                                    審判長法官  林慶煙
                                          法官  黃永祥
                                          法官  林德盛
右正本證明與原本無異。
如不服本判決，應於送達後十日內，向本院提出上訴狀。其未敘述理由者，並應於提
出上訴狀後十日內向本院補提理由狀(須附繕本)。
                        書記官　劉夢蕾
中　　　華　　　民　　　國　　九十一　　年　　　一　　　月　　二十四　　日
